臺灣高雄地方法院民事裁定
111年度消債清字第87號
聲  請  人  張簡因  
0000000000000000

代  理  人  何明諺律師
上列當事人因消費者債務清理事件聲請清算，本院裁定如下：
    主  文
聲請人戊○○自中華民國一一一年十一月九日下午四時起開始清算
程序。
命司法事務官進行本件清算程序。
    理  由
一、聲請意旨略以：伊有不能清償債務情事，曾依中華民國銀行
    公會會員辦理消費金融案件無擔保債務協商機制請求共同協
    商債務方案成立，惟因不可歸責於己之事由毀諾。伊又未經
    法院裁定開始更生程序或許可和解或宣告破產，爰聲請清算
    等語。　　
二、按債務人不能清償債務或有不能清償之虞者，得依本條例所
     定更生或清算程序，清理其債務；債務人於法院裁定開始
    更生程序或許可和解或宣告破產前，得向法院聲請清算；法
    院開始清算程序之裁定，應載明其年、月、日、時，並即時
    發生效力；法院開始更生或清算程序後，得命司法事務官進
    行更生或清算程序，必要時得選任律師、會計師或其他適當
    之自然人或法人1人為監督人或管理人，消費者債務清理條
    例（下稱消債條例）第3條、第80條前段、第83條第1項、第
    16條第1項分別定有明文。
三、經查：
　㈠聲請人於消債條例施行前，依中華民國銀行公會會員辦理消
    費金融案件無擔保債務協商機制請求共同協商債務方案成立
    ，約定自民國95年6月起，分100期，利率4％，每月清償新臺
    幣（下同）25,672元，聲請人僅繳款3期後即未依約繳款，
    於95年12月經通報毀諾，固有安泰銀行陳報狀【111年度消
    債清字第87號（下稱本案卷)第82至87頁】可參。查聲請人
    自陳於毀諾時係擔任全職家庭主婦照顧其子(90年生，當時
    年約5歲)，並無外出工作，未投保勞保，此有勞工保險被保
    險人投保資料表在卷可佐。是以聲請人斯時無工作收入之狀
    況，顯已無法負擔協商款25,672元，堪認聲請人因收入不高
    致繼續履行協商條件有所困難，而有不可歸責於己之事由。
　㈡聲請人於111年3月8日向本院聲請調解債務清償方案，經本院
    111年度司消債調字第97號(該案卷下稱調卷)受理，於111年
    4月18日調解不成立，聲請人於同日以言詞聲請清算等情，
    業經本院依職權調閱上開調解卷宗核閱無誤。
  ㈢關於聲請人之清償能力部分
　1.聲請人於109年度無申報所得，110年度申報所得為112,708
    元，平均每月所得為9,392元（本裁定計算式均採元以下四
    捨五入），名下無財產。新光人壽保單有5張，其中2張要保
    人為女兒丁○○，另3張已失效；國泰人壽保單僅投保醫療保
    險契約，無解約金。
　2.聲請人於109年3月至110年8月間為外燴學徒，月薪約20,000
    元。110年8月27日起任職於高雄市私立乙○○○○(下稱乙○○○○)
    ，擔任廚房助手，110年度月薪24,000元、111年1至2月每月
    實領薪資27,000元、3至6月每月實領薪資28,833元。
　3.嗣於111年6月底突遭診斷出罹患子宮頸惡性腫瘤，乃於同年
    7月14日離職，現無業，生活所需費用由長子扶養照顧，並
    於長庚醫療財團法人高雄長庚紀念醫院(下稱長庚醫院)定期
    接受化療。
　4.聲請人前罹患罹患「巴金森氏症、鬱症及焦慮症、睡眠障礙
    症」，據財團法人私立高雄醫學大學附設中和紀念醫院(下
    稱高醫)陳報聲請人目前病情於藥物治療控制下呈穩定至輕
    微變動狀態；有時自覺症狀變差但未增加藥物劑量；因病情
    導致慢性肢體動作協調輕度障礙失能，其工作能力及日常生
    活功能部分影響。
　5.至聲請人於111年6月底罹患「子宮頸惡性腫瘤，第二期，合
    併化學及放射線治療」，陳稱目前身體衰弱不適，日常生活
    無法搬復重物及騎車移動，需由長子丙○○協助代勞，據長庚
    醫院陳報聲請人於111年7月21日診斷為子宮頸癌第二期，並
    持續回診接受同步放射線治療，就臨床經驗而言，不宜過度
    從事勞力之工作，並應依醫囑定時回診。
　6.聲請人稱無從事直銷，110年8月係給友人作業績而購買產品
    並於9月14日領取回饋金1,698元。然據艾多美股份有限公司
    (下稱艾多美公司)陳報110年9月14日聲請人領取執行業務所
    得（獎金）為1,708元。
　7.前於110年6月4日領取行政院紓困補助30,000元，未領取其
    他補助或給付。
　8.上情，有108年至109年綜合所得稅各類所得資料清單及財產
    歸屬資料清單（調卷第13至15頁)、110年度稅務電子閘門財
    產所得調件明細表(本案卷第24頁)、財產及收入狀況說明書
    （本案卷第177至178頁）、債權人清冊（調卷第5頁）、戶
    籍謄本（本案卷第118頁）、勞工保險被保險人投保資料表
    （調卷第16至17頁）、個人商業保險查詢結果表（本案卷第
    101頁正反面）、財團法人金融聯合徵信中心前置協商專用
    債權人清冊（調卷第7至9頁）、信用報告（調卷第10至12頁
    )、社會補助查詢表（本案卷第22至23頁）、租屋補助查詢
    表（本案卷第21頁）、勞動部勞動力發展署高屏澎東分署函
    （本案卷第32頁）、勞動部勞工保險局函（本案卷第31頁正
    反面）、健保投保單位紀錄表(本案卷第114頁)、存簿暨交
    易明細表(本案卷第102至104、174至176頁)、乙○○○○教職員
    在職、離職證明書(本案卷第94至95、172頁)、乙○○○○（本
    案卷第81頁）、艾多美公司函(本案卷第166頁)、收入切結
    書(本案卷第96頁)、高醫診斷證明書及回函(調卷第19頁、
    本案卷第111、198頁)、長庚醫院診斷證明書及回函(本案卷
    第171、197、199頁)、丙○○出具之扶養切結書(本案卷第173
    頁)、居住切結書(本案卷第189頁)、聲請人陳報狀(本案卷
    第88至91、168至170頁反面、185至186、195至196頁)、新
    光人壽保險股份有限公司函（本案卷第29至30頁）、國泰人
    壽保險股份有限公司函(本案卷第184頁)在卷可參。
　9.考量聲請人因罹患子宮頸惡性腫瘤須持續接受化療、無法預
    計療程何時結束，並審酌其子負擔聲請人之生活所需應包含
    醫療特別支出，尚非得作為聲請人之償債來源，故認聲請人
    目前並無償債能力。
  ㈣關於聲請人必要生活費用部分，聲請人原主張每月支出17,30
    3元(有房屋租金5,000元，調卷第4頁反面)，後改稱每月支
    出9,000元(無房屋租金，本案卷第195頁反面)乙情。按債務
    人必要生活費用，以最近1年衛生福利部或直轄市府所公告
    當地區每人每月最低生活費1.2倍定之，消債條例第64條之2
    第1項定有明文。本院參酌衛福部社會司所公告111年度高雄
    市最低生活費為14,419元，1.2倍即17,303元。又聲請人稱
    罹癌後自111年8月起與長子丙○○共同居住於其祖母章富月所
    有房屋內，可認聲請人無租金支出(本案卷第168頁反面)，
    故計算聲請人個人每月必要生活費時，即應自前開已包括聲
    請人居住費用在內之每月最低生活費用中，扣除相當於房租
    支出所佔比例（大約為24.36％）【計算式：17,303－（17,30
    2×24.36%）＝13,088】，聲請人所陳每月必要支出約為9,000
    元，尚可採計。　
  ㈤至扶養費支出部分，聲請人原主張扶養胞姊己○○，每月扶養
    費8,690元，嗣於111年8月11日具狀表示因罹癌後辭職、無
    力繼續扶養胞姊等語（本案卷第168頁反面），爰不將胞姊
    扶養費列為聲請人必要支出。
  ㈥綜上所述，以聲請人現無收入，債務則有7,980,785元(本案
    卷第39、34、62、47、79、121、33、82、54、72、64頁，
    包含：國泰世華銀行、兆豐銀行、甲○(台灣)銀行、聯邦銀
    行、遠東銀行、永豐銀行、台新銀行、安泰銀行、中國信託
    銀行、滙誠第一資產管理股份有限公司、滙誠第二資產管理
    股份有限公司），足認有不能清償債務之情事。從而，聲請
    人聲請清算應予准許，爰命司法事務官進行本件清算程序。
四、依消債條例第11條第1項、第83條第1項、第16條第1項，裁
    定如主文。
中　　華　　民　　國　　111 　年　　11　　月　　9 　　日
              　　民事庭　　　法　官　陳美芳
以上正本係照原本作成。
本裁定不得抗告。
中　　華　　民　　國　　111 　年　　11　　月　　9 　　日
  　                        　書記官　胡美儀